【裁判字號】    92,交聲,110
【裁判日期】    920521
【裁判案由】    違反道路交通管理處罰條例聲明異議
【裁判全文】
臺灣桃園地方法院刑事交通事件裁定                九十二年度交聲字第一一號
    原處分機關  交通部公路總局新竹區監理所桃園監理站
    異  議  人  甲○○
    即受處分人
右列受處分人因違反道路交通管理處罰條例案件，對於交通部公路總局新竹監理所桃
園監理站中華民國九十二年三月十二日桃監裁字第裁五二－Ｄ一Ａ四九六七八九號所
為處分不服（原舉發通知單號碼：桃警局交字第Ｄ一Ａ四九六七八九號），聲明異議
，本院裁定如左：
        主  文
原處分撤銷。
甲○○汽車駕駛人，駕駛汽車以危險方式在道路上駕車，處罰鍰新臺幣壹萬柒仟元，
吊扣車輛牌照參個月，及應接受道路交通安全講習，並記違規點數參點。又汽車駕駛
人，駕駛汽車有違反道路交通管理處罰條例之行為，經交通勤務警察制止時，拒絕停
車接受稽查而逃逸，處罰鍰新台幣肆仟元，並予記違規點數壹點。
        理  由
一、原處分意旨略以：受處分人即異議人甲○○於民國九十二年一月四日十六時二十
    五分許，駕駛車牌號碼三Ｐ─七二三一號自小客車，行經台三線（妙法寺往三峽
    方向），為桃園縣警察局大溪分局永福派出所員警發現異議人以高速行駛，並在
    其前後左右均有車輛，突然蛇行竄出，致影響他方行車安全，經警鳴笛攔停，異
    議人卻加速蛇行逃離，拒絕停車接受檢查而逃逸，因認異議人以危險方式在道路
    上駕駛汽車並拒絕停車接受稽查，而依道路交通管理處罰條例第四十三條第一項
    第一款、第六十條第一項、第八十五條第二項規定，處罰鍰新台幣（下同）二萬
    一千元，並記違規點數四點。
二、異議人聲明異議意旨則略以：異議人於九十二年一月四日十六時許，駕駛車牌號
    碼三Ｐ─七二三一號自小客車由台三線大溪往三峽方向行駛，時速約四十公里，
    左右方均有車輛，並無任何違反道路交通管理規則之行為，後因前方車輛車速突
    然驟減，為避免衝撞前車，不得不往左線超車，以避免交通事故之發生，並未有
    蛇行或危險駕駛之行為，又因警方未放置任何路障，亦無任何手勢指揮車輛減速
    停車受檢，異議人又因車窗緊閉，以致未聽聞警方鳴笛示意停車，並非刻意逃避
    稽查，況原舉發通知單記載違規日期為九十一年一月四日，並稱異議人車內另有
    乘客，均與事實不符而有顯然錯誤，可見警方人員當時所為判斷必有錯誤，據此
    聲明異議，求予撤銷原裁罰處分云云。
三、按汽車駕駛人駕駛汽車，在道路上蛇行，或以其他危險方式駕車者，處新台幣六
    千元以上二萬四千元以下罰鍰，並當場禁止其駕駛；汽車駕駛人有前項情形者，
    並吊扣該車牌照三個月，且應接受道路交通安全講習，另亦應記違規點數三點，
    道路交通管理處罰條例第四十三條第一項第一款、第四項、第五項、第六十三條
    第一項第三款均定有明文。又汽車駕駛人，駕駛汽車有違反本條例之行為，經交
    通勤務警察或依法令執行交通稽查任務人員制止時，不聽制止或拒絕停車接受稽
    查而逃逸者，除按各該條規定處罰外，處新臺幣三千元以上六千元以下罰鍰，並
    記違規點數一點，同條例第六十條第一項、第六十三條第一項第一款亦制有規定
    。
四、經查：
    (一)異議人即受處分人甲○○於九十二年一月四日十六時二十五分許，駕駛車牌號
      碼三Ｐ─七二三一號自小客車，行經台三線（妙法寺往三峽方向），在車流量
      不小且其前後及兩側車道上均有車輛同向行進之情況下，突然駛往右側車道超
      車後離去等情，為異議人於聲明異議狀及本院調查時所坦認不諱，且經證人即
      舉發員警李奇峰於本院調查時到庭證述：該地點是一個轉彎路段，經常發生車
      禍，屬於易肇事路段，限速六十公里，總共四線道，當時與另一名員警將巡邏
      車停在路邊，並身著防彈背心站立於巡邏車旁，在異議人車輛前方，看到異議
      人的車子原本是在內側車道，其前後、右側均有車子同方向前進，異議人突然
      超車從外側車道蛇行超車後再回到內側車道，致使外側車道的車子緊急煞車造
      成危險，我們發現後就立刻鳴笛示意他停車，他就以時速六十至七十公里的速
      度，在內側車道與外側車道間行進規避查緝等語甚明（見本院九十二年四月二
      十五日訊問筆錄），核與異議人所自承以變換車道方式超車一情相符，復參以
      異議人與證人李奇峰所在之相對位置，證人應能清楚觀察異議人行為是否屬於
      危險駕駛，而無誤判之虞，堪認證人李奇峰係當場親眼目睹異議人以任意變換
      車道方式超車而危險駕駛，始舉發本件交通違規事件，並非毫無根據而屬捏造
      ，則應認員警舉發之事實為真實可採。再者道路交通管理處罰條例第四十三條
      第一項第一款固僅規定：「汽車駕駛人，在道路上蛇行，或以其他危險方式駕
      車者」之情形，惟考諸本條規範意旨，係針對汽車駕駛人課予應依通常一般人
      所得利用之方式，正常使用道路並遵守秩序之義務，因而禁止有蛇行、以危險
      方式駕車、競駛、競技等行為，非謂「危險駕駛」僅限蛇行或其他條文明定之
      違規情形，蓋危險駕駛行為之態樣層出不窮，且不以上開行為事實，客觀上致
      生往來之危險為必要，故以概括立法之方式，由舉發人員因應當時情形認定之
      。查本件異議人違規當時所行經路段係轉彎之易肇事路段，且當時異議人車輛
      四周均有同向行進之車輛，車流量非屬少量，已據證人李奇峰證述甚明，且為
      異議人所自承，則在此情形之下，異議人本應謹慎駕駛，竟不顧自身及他人之
      安全，突然以任意變換車道之方式超車，並在內側車道及外側車道間游移、行
      進，足認有危險駕駛之事實，異議人空言否認，自不可採。
    (二)至異議人雖一再辯稱：當天是為閃避前方車輛突然停車才變換車道超車，沒有
      蛇行或左右超車，也未見警方有設置臨檢站或有任何攔停動作，否則以其有駕
      駛執照，並無違規之情形，大可接受檢查而不需逃離云云。然查，異議人上開
      違規行為，業據證人李奇峰到庭證述明確，已如前述，異議人違反道路交通管
      理規則之行為甚明；雖異議人一再質疑證人李奇峰證言之真實性，惟查證人李
      奇峰為依法執行勤務之員警，與異議人毫無怨懟，衡情當無自陷偽證罪而構詞
      誣賴異議人之理，復查無積極證據足以證明證人李奇峰上開證述係屬虛偽，而
      交通警察掣單舉發違反道路交通管理處罰條例所列之違規事實，本質上為行政
      處分，係公務員基於職務上之權力，依法就特定之具體事件所為之具公法上效
      果之單方面行政行為，基於公務員為公法上行為具有公信力之原則，該行政行
      為當可被推定為真正，其據以依法處分之事實認定亦為正確無誤。本此公信原
      則，乃立法者賦予行政機關制定違反道路交通事件統一裁罰標準及處理細則，
      使執勤警員得當機處分以達其維護交通秩序、安全之行政目的。若謂公務員一
      切行政行為均需預留證據以證其實，則國家行政勢必窒礙難行，據此，刑事訴
      訟法就犯罪證據有關之規定中，與屬行政秩序罰之交通違規裁罰本質不合之部
      分，自不在準用之列。是本件異議人既未就其所主張執勤員警之舉發有誤乙節
      提出相關證據以供調查，本院亦查無任何證據足資證明執勤員警有捏造事實違
      法取締之情事存在，則執勤警員本其維護交通秩序、安全職責所為之舉發，自
      應受到合法、正確之推定，異議人空言否認違規云云，即難採信。
五、綜上所述，異議人即受處分人駕駛前開車號自小客車而在前揭時、地，任意變換
    車道超車、行進，而以危險方式在道路上駕車，顯已違反道路交通管理處罰條例
    ，經警攔查制止，卻拒絕停車接受稽查而逃逸，等行為，已堪認定。從而原處分
    機關依前揭道路交通管理處罰條例第四十三條第一項第一款、第六十條第一項、
    第六十三條第一項規定，裁處異議人二萬一千元之罰鍰，並予記違規點數四點，
    固非無見，惟道路交通管理處罰條例第四十三條第四項、第五項尚規定汽車駕駛
    人有同條第一項之違規行為時，並應吊扣該違規車輛之牌照，汽車駕駛人亦應接
    受道路交通安全講習，此為法律之強行規定，原處分機關尚無選擇及決定裁量之
    空間，且上開規定，均係處罰汽車駕駛人，並非處罰汽車所有人，異議人係經舉
    發違規之汽車駕駛人，自應直接適用上開規定處罰。原處分機關既認異議人有前
    開條例第四十三條第一項第一款之以危險方式在道路上駕駛汽車之違規行為，卻
    疏未適用同條第四項、第五項規定裁處吊扣違規車輛牌照及處異議人接受道路交
    通安全講習，又引用道路交通管理處罰條例第八十五條第二項「關於車輛所有人
    之處罰，應歸責於車輛駕駛人」之規定，自有未當。本件異議人空言否認違規，
    提起異議，雖無理由，惟原處分既有不當，自應由本院將原處分撤銷，並依道路
    交通管理處罰條例第四十三條第一項第一款、第四項、第五項、第六十條第一項
    、第六十三條第一項第一款、第三款，違反道路交通管理事件統一裁罰標準及處
    理細則第二條所定裁罰標準表之規定，就異議人之以危險方式在道路上駕駛汽車
    之違規行為裁處罰鍰一萬七千元，並依同條例第六十三條第一項第三款規定記違
    規點數三點，且依同條例第四十三條第四項、第五項規定，併為吊扣車輛牌照三
    個月及接受道路交通安全講習之處分，另就其違反處罰條例行為，拒絕停車接受
    稽查而逃逸之違規行為，處罰鍰四千元，並依同條例第六十三條第一項第一款規
    定記違規點數一點，以資適法。
六、據上論斷，爰依道路交通管理處罰條例第八十七條第二項、道路交通案件處理辦
    法第二十條前段，裁定如主文。
中      華      民      國    九十二    年      五      月    二十一    日
                              臺灣桃園地方法院交通法庭
                                      法  官  何俏美
右正本證明與原本無異。
如不服本裁定，應於裁定送達後五日內向本院提出抗告狀。
                                      書記官  王泰元
中      華      民      國    九十二    年      五      月    二十二    日


司法院資訊處製作；財團法人民間司法改革基金會備份。
